臺灣花蓮地方法院民事裁定
111年度監宣字第85號
聲  請  人  張道信  

相  對  人  吳淑芬  

關  係  人  張雅筑  

            張秀鸞  

            張明文  

上列當事人間聲請監護宣告事件，本院裁定如下：
    主      文
宣告吳淑芬（女，民國○○○年○月○○日生，身分證統一編號：Z000
000000號）為受監護宣告之人。
選定聲請人為相對人之監護人。
指定關係人張雅筑為會同開具財產清冊之人。
程序費用由相對人負擔。
    理    由
一、聲請意旨略以：聲請人為相對人之夫，相對人於民國111年1
    月19日因外傷性腦出血及腦幹損傷致重度昏迷、臥床及四肢
    癱軟等症狀，致不能為意思表示或受意思表示，亦不能辨識
    其意思表示之效果，已達受監護宣告之程度，爰依民法第14
    條及家事事件法第164條等規定，聲請准予對相對人為監護
    宣告，並選定聲請人為其監護人，及指定關係人即相對人之
    女張雅筑為會同開具財產清冊之人等語。
二、按對於因精神障礙或其他心智缺陷，致不能為意思表示或受
    意思表示，或不能辨識其意思表示之效果者，法院得因本人
    、配偶、4親等內之親屬、最近1年有同居事實之其他親屬、
    檢察官、主管機關、社會福利機構、輔助人、意定監護受任
    人或其他利害關係人之聲請，為監護之宣告，民法第14條第
    1 項定有明文。
三、經查，聲請人上開主張，業據其提出佛教慈濟醫療財團法人
    花蓮慈濟醫院診斷證明書、中華民國身心障礙證明、戶籍謄
    本、佛教慈濟醫療財團法人花蓮慈濟醫院病症暨失能診斷證
    明書、親屬會議同意書及親屬系統表為證。而本院於111年7
    月8日在鑑定人周兆平醫師前訊問相對人，相對人躺臥在床
    ，插鼻胃管、氣切，無法回應指令。又經鑑定人鑑定後認：
    相對人過往無個人病史或家族病史，鑑定當日相對人生命徵
    候正常，意識模糊，身上有氣切管，肢體關節顯僵硬攣縮。
    電腦斷層檢查顯示相對人顳葉、頂葉、枕葉處腦部組織缺失
    ，腦室擴大。相對人意識模糊，表情平淡幾乎無面部表情，
    眼睛在叫喚或刺激下可張開，但無法對焦、無法追蹤外在物
    件。注意力無法集中，對於他人之問話，無言語或肢體之回
    應，認知功能無法測知。日常生活完全仰賴他人協助，無管
    理處分自己財產之能力，亦喪失所有生活功能及社交生活能
    力。整體而言，相對人因車禍後嚴重腦傷，手術後恢復不佳
    ，意識狀況不佳，功能缺損嚴重，失去自行活動能力與語言
    溝通能力，生活需完全仰賴他人協助。相對人有因創傷性腦
    出血，術後，合併最小意識狀態（近乎植物人）之精神障礙
    或心智缺陷。認相對人完全不能為意思表示或受意思表示，
    或辨識其意思表示效果，無恢復至其過往正常之可能等語，
    此有在卷足按（見本院卷第131頁至第139頁）。是本院依上
    開事證及鑑定人意見，認相對人因車禍受有創傷性腦出血，
    意識不佳而呈現近植物人之狀態，已達不能為意思表示或受
    意思表示，及不能辨識其意思表示效果之程度。故聲請人聲
    請本件監護宣告為有理由，應予准許，爰依法宣告相對人為
    受監護宣告之人。
四、另聲請人聲請選定其為監護人，指定關係人張雅筑為會同開
    具財產清冊之人部分，本院囑託臺東縣政府訪視聲請人，據
    覆略以：聲請人目前身心狀況良好，以務農及承接短期工程
    為業，有擔任監護人之意願，對於相對人之身心狀況，尚能
    掌握，對未來擔任監護人及對相對人之照護計畫具體可行，
    且過去無對相對人不利之事由，經評估無不適任監護人之情
    事，建議由聲請人擔任監護人等語（見本院卷第73頁至第10
    9頁）；另囑託維安社會工作師事務所訪視聲請人及相對人
    ，據覆略以：相對人目前安置於臺灣基督教門諾會醫療財團
    法人門諾醫院壽豐分院附設護理之家，為全日型之安置機構
    ，機構內環境整潔，有專業人員進行24小時之照顧。聲請人
    為相對人之夫，自相對人車禍以來，協助處理相對人安置事
    宜，目前務農，本次聲請目的係為處理相對人車禍後強制保
    險及車禍訴訟等事。相對人之安置費用，臺東縣政府有補助
    機構安置費用，差額部分目前由聲請人務農所得支付，如有
    不足再請二位子女協助。經評估，聲請人目前身心狀況良好
    ，有穩動工作及收入，且有積極擔任監護人之意願，對於相
    對人之身心狀況，尚能掌握，且過去無對相對人不利之事由
    ，建議由聲請人擔任監護人等語（見本院卷第123頁至第130
    頁）。關係人張雅筑亦同意擔任會同開具財產清冊之人（見
    本院卷第33頁）。本院審酌上開訪視報告內容，認聲請人有
    足夠之能力與意願負擔監護任務，且相對人現受照顧狀況良
    好，足見若延續過往照顧模式，對相對人應屬有利。又相對
    人最近親屬均出具同意書同意由聲請人與關係人即相對人之
    女張雅筑分別擔任監護人及會同人（見本院卷第29頁、第61
    頁），足見相對人親屬亦已對於上開照護安排有一定之共識
    ，故本院認由聲請人與關係人張雅筑分別擔任相對人之監護
    人及會同開具財產清冊之人，符合受監護宣告人之最佳利益
    ，核無不當。爰選定聲請人擔任受監護宣告人之監護人，並
    指定關係人張雅筑擔任會同開具財產清冊之人。
五、依家事事件法第164條第2項，裁定如主文。
中　　華　　民　　國　　111 　年　　8 　　月　　 1　　日
                  家事法庭    法  官　  何効鋼
以上正本係照原本作成。
如對本裁定抗告，須於裁定送達後10日之不變期間內，向本院提
出抗告狀，並繳納抗告費新臺幣1,000元。
中　　華　　民　　國　　111 　年　　8 　　月　　1 　　日
                              書記官    蔡昀蓁